【裁判字號】    99,停,2
【裁判日期】    990118
【裁判案由】    聲請停止執行
【裁判全文】
臺中高等行政法院裁定
                                         99年度停字第2號
聲  請  人  甲○○
輔  佐  人  丙○○
相  對  人  彰化縣政府
代  表  人  乙○○
代  理  人  戊○○
            丁○○
上列當事人間因土地徵收事件，聲請人聲請停止原處分之執行，
本院裁定如下：
    主  文
聲請駁回。
聲請費用由聲請人負擔。
    理  由
一、按「原行政處分之合法性顯有疑義者，或原行政處分之執行
    將發生難以回復之損害，且有急迫情事，並非為維護重大公
    共利益所必要者，受理訴願機關或原行政處分機關得依職權
    或依申請，就原行政處分之全部或一部，停止執行。前項情
    形，行政法院亦得依聲請，停止執行。」、「於行政訴訟起
    訴前，如原處分或決定之執行將發生難於回復之損害，且有
    急迫情事者，行政法院亦得依受處分人或訴願人之聲請，裁
    定停止執行。但於公益有重大影響者，不在此限。」訴願法
    第93條第2項、第3項及行政訴訟法第116條第3項分別定有明
    文。前開所謂難以回復之損害，係指其損害不能回復原狀，
    或在社會一般通念上，如為執行可認達到回復困難之程度，
    且均不能以金錢估價賠償者而言。若其得以金錢賠償，尚非
    所謂發生難以回復之損害。
二、本件聲請意旨略以：相對人以聲請人所有坐落彰化縣田尾鄉
    ○○段787、788、789、790、791、792及796等7筆土地，經
    彰化縣田尾鄉公所辦理民國（下同）98年度生活圈道路系統
    建設計畫-田尾園藝特定區○○道路施工乙案，現正向內政
    部提起訴願審理中，彰化縣田尾鄉公所將於99年1月18日強
    制執行拆除地上物，惟相對人98年10月23日府地權字第0980
    256456號行政處分顯然違法，聲請人除依法提起訴願外，因
    情況緊急，恐怕即使向原處分機關或受理訴願機關聲請停止
    執行，也來不及獲得適時救濟，而聲請人地上物（鋼構遮雨
    棚及園藝景觀植物）將因強制拆除而發生難於回復之損害，
    而樹木係七里香直徑約10幾公分將近20顆，於此季節並不適
    合移植，如移植將造成樹木枯死。爰依訴願法第93條第2項
    、第3項規定聲請裁定准許停止原處分之執行。
三、相對人則以：目前該道路工程進行當中，外環道路土地大部
    分是聲請人的，且經詢問田尾鄉公所，其表示法定工程期限
    進行當中，施工在即，必須強制拆除。該工程已有延宕，如
    再停止執行，將影響工程之進行。
四、經查，本件彰化縣田尾鄉公所為辦理98年度生活圈道路系統
    建設計畫－田尾園藝特定區○○道路工程乙案，而徵收聲請
    人所有坐落彰化縣田尾鄉○○段787、788、789、790、791
    、792及796等7筆土地及其地上物，並已完成徵收在案，嗣
    經彰化縣田尾鄉公所通知將於99年1月18日強制執行拆除聲
    請人所有之鋼構遮雨棚及園藝景觀植物等地上物。本件聲請
    人聲請停止執行者，為停止上開地上物拆除之執行，聲請人
    如受執行，縱有如聲請人所稱之損害，惟該損失在一般社會
    通念上，並非不能以金錢賠償，難謂將發生難於回復之損害
    （最高行政法院98年度裁字第1730號裁定意旨參照）。從而
    ，本件依聲請人主張，尚難認有不能回復損害之情事，其聲
    請停止執行，核與首揭停止執行之要件不合，應予駁回。
五、依行政訴訟法第104條、民事訴訟法第95條、第78條，裁定
    如主文。
中    華    民    國    99    年     1    月    18    日
                臺中高等行政法院第二庭
                          審判長法  官  胡  國  棟
                                法  官  劉  錫  賢
                                法  官  林  秋  華
以上正本證明與原本無異。
如不服本裁定，應於裁定送達後10日內以書狀敘明理由，經本院
向最高行政法院提起抗告（須依對造人數附具繕本）。
中    華    民    國    99    年     1    月    18    日
                                書記官  李  孟  純


司法院資訊處製作；財團法人民間司法改革基金會備份。
